【裁判字號】    90,重訴,3
【裁判日期】    900629
【裁判案由】    殺人
【裁判全文】
臺灣雲林地方法院刑事判決                              九十年度重訴字第三號
    公  訴  人  臺灣雲林地方法院檢察署檢察官
    被      告  甲○○
    指定辯護人  本院公設辯護人  丁○○
    被      告  己○○
    選任辯護人  蔡碧仲
                汪玉蓮
                吳碧娟
右被告等因殺人案件，經檢察官提起公訴（八十九年度偵字第五四一０號），本院判
決如左：
    主  文
甲○○、己○○共同傷害人之身體，因而致人於死，均處有期徒刑柒年。
    事  實
一、甲○○與戊○○先前存在誤解，於民國八十九年十二月十一日二十一時許，當甲○○、己○○、洪若聰、丙○○等四人，在雲林縣麥寮鄉三盛村許厝四之九十號
    房間內飲酒時，因戊○○進入該房間向甲○○解釋，甲○○不聽解釋以酒瓶丟擲
    戊○○，戊○○趨前壓制甲○○扭倒在地，洪若聰見狀上前勸架，己○○不滿洪
    若聰介入，氣憤其勸架，竟與甲○○基於共同傷害犯意之聯絡，且在客觀上分別
    可預見推人撞牆及以徒手或棒球棍打擊人之頭部，可致他人頭部受傷，甚至造成
    顱內出血死亡之結果，竟由己○○先行將趨前勸架之洪若聰順勢推往設有窗戶之
    牆壁，致洪若聰頭部撞擊倒地不起，並在戊○○起身攙扶洪若聰欲離開時，加以
    阻止，並與洪若聰互推，待甲○○衝往屋外取回棒球棍時，復將戊○○順利逃離
    現場之事，怪罪於洪若聰，由甲○○手持棒球棍，己○○以徒手，共同毆打洪若
    聰頭、頸部洩恨，致使洪若聰受有左後枕部挫傷、皮下瘀血、腫脹與右頸部挫傷
    、皮下瘀血及頭部外傷合併顱內出血等傷害，洪若聰受傷後以行動電話0000
    000000號聯絡000000000號電話，告訴其配偶乙○○，被甲○○
    、己○○共同毆打，嗣乙○○趕至現場將躺在房間內之洪若聰送往彰化基督教醫
    院急救，惟仍因頭部外傷造成顱內出血，而壓迫到中樞神經，延至八十九年十二
    月十八日十一時二十九分許不治死亡。
二、案經洪若聰之配偶乙○○訴由雲林縣警察局臺西分局移送臺灣雲林地方法院檢察
    署檢察官相驗後偵查起訴。
    理  由
一、被告甲○○坦承以棒球棍打到被害人洪若聰頭部，但否認故意為之，辯稱：是他
    持棒球棍打擊戊○○未著，才不慎打到洪若聰等語，被告己○○則全然否認有推
    被害人撞擊牆壁及參與毆打被害人等事實。經查：
    （一）被告己○○對趨前勸架之被害人順勢推往牆壁，致被害人頭部撞擊倒地不
          起，並於戊○○扶起被害人欲行離開現場時，加以阻止，而與被害人互推
          等事實，已經證人戊○○於本院調查、審理時先後二次證實在卷，戊○○
          更指明其在警察局所稱己○○以徒手毆打被害人，係指己○○以手推被害
          人撞牆而言，並堅稱推撞事實確為真實，無誣陷己○○之必要等語，衡之
          戊○○為爭吵之當事人，且親眼目睹，應該無誤，並佐以證人庚○○於本
          院調查時證實被告己○○確有加入吵架，參與拉扯等行為，則被告己○○
          將被害人推撞牆壁，已是有跡可循。再依本院到現場房間勘驗結果，其房
          間面積雖小，但仍有拉推之足夠空間，而當時被告己○○確實立於窗戶旁
          位置，且證人戊○○在勘驗現猶指證被害人經被告己○○推撞後頭朝牆壁
        倒下等語，均有勘驗筆錄及現場繪圖各一紙在卷可憑，是證人戊○○指認
          被告己○○將被害人順勢推撞牆壁，致其頭部撞擊倒地不起，依被告黃文
          成所立位置與現場關係，證人戊○○指認證情況，屬正常範圍，可以認定
          為真實。
    （二）被告甲○○、己○○分別以球棒、徒手共同毆打被害人頭、頸部，致被害
          人受傷後以行動電話0000000000號聯絡000000000號
          電話，明確告訴其配偶即告訴人乙○○，被甲○○、己○○共同毆打之事
          實，迭經告訴人於警察局警訊、檢察官偵查中及本院審理時指訴歷歷，並
          有該二支電話通聯紀錄可佐被害人與告訴人確有聯絡之跡證，若非被告吳
          中文、己○○共同毆打被害人，而經被害人於電話中告知告訴人，告訴人
          既未在場，且當時丙○○亦在該房間內，告訴人何以單指被告甲○○、黃
          文成共同毆打被害人，而不及丙○○，更如何於警訊能直接指明被告二人
          共同毆傷被害人之事實，再者被害人係受有左後枕部挫傷、皮下瘀血、腫
          脹與右頸部挫傷、皮下瘀血及頭部外傷合併顱內出血等多處傷害，其傷勢
          顯非被告甲○○一棒所為，稽以被告甲○○於警察局及檢察官偵查時已供
          認僅正面打擊被害人一棒等語，然而被害人後腦勺尚有一處瘀青明顯隆起
          ，有檢察官勘驗筆錄一紙在卷可證，此傷害自非該正面棒擊所致，應係第
          二人自背後毆打所致，足見被告己○○確實參與毆打被害人，所辯未曾毆
          打被害人等語，無可採信。又被告甲○○以球棒打擊被害人頭部，係在其
          撞倒被害人之後，因發洩氣憤所為，業據證人戊○○在審理中證述明確，
          自非誤擊所致，乃該意而為，其辯解誤擊之詞，不能採信。
    （三）被害人受有左後枕部挫傷、皮下瘀血、腫脹與右頸部挫傷、皮下瘀血及頭
          部外傷合併顱內出血等多處傷害，有彰化基督教醫院診斷書一紙可證，且
          經檢察官偕同法醫相驗、解剖屬實，填有相驗屍體證明書、驗斷書、勘驗
          筆錄、解剖鑑定報告草稿及法務部法醫研究所鑑定書各一紙在卷可憑，其
          驗斷書、解剖鑑定報告草稿及鑑定書更具體指明被害人死亡原因，係因頭
          部外傷造成顱內出血，而壓迫到中樞神經所致，起因於與人打架、被毆打
          ，死亡方式為他殺，現場有甲○○、戊○○、己○○、被害人、丙○○等
          五人，戊○○不可能打擊被害人，丙○○未參與毆打，而被害人之傷勢是
          由二人以上打擊所致，已如前述，則除現場之被告甲○○、己○○共同毆
          打被害人外，無其他可能性，是被害人上開傷害係由被告二人共同造成者
          無誤，而人之頭部，為人體脆弱部位，遑論以球棒敲打，僅以徒手打擊，
          便可致人頭部受傷，甚至造成頭部顱內出血致死之結果，乃客觀上可得預
          見，被害人因被告之打擊，受上開傷害，其結果被告二人又得預見其發生
          ，則被害人之死亡與被告之傷害行為，自有相當因果關係。
    綜上所述，本件事證明確，被告二人傷害人之身體，因而致人於死之犯行，可以
    認定，應依法論罪科刑。
二、核被告甲○○、己○○所為，係犯刑法第二百七十七條第二項之傷害致死罪。其
    二人就上開所犯，有犯意之聯絡及行為之分擔，均應論以共同正犯。公訴人以被
    告二人係犯殺人罪，然查，被害人與被告間並無深仇大恨，而案發前曾經一起同
    桌共飲，被告並無殺害被害人之犯罪動機，且被告係針對戊○○而來，而非被害
    人，被告因第三人之事始與被害人起衝突，屬偶發性質，而且被告己○○係單純
    將被害人推往牆壁、以徒手毆打，被告甲○○則單擊被害人一棒，若二人真心欲
    殺死被害人，有足夠之時間可將被害人告致於死地，何能讓被害人任意聯絡家屬
    之理，其等不為，顯見並無殺人之犯意，公訴意旨認應依殺人罪處斷，引用法條
    ，尚有未合，惟起訴社會基本事實相同，起訴法條應予變更，爰依法變更起訴法
    條，附此敘明。爰審酌被告與被害人係朋友關係、起因於他人之事而衝突、不顧
    情誼進而以毆打被害人、以徒手、球棒打擊不同方式、被害人受傷情節、致死之
    原因、犯罪後分別否認之態度及被告甲○○已與告訴人達成民事和解等一切情狀
    ，各量處如主文所示之刑。至於棒球棍一支，雖為被告甲○○所有供本件犯罪所
    用之物，但被告甲○○已供認現不知其處，故顯然已滅失，爰不另依法宣告沒收
    之，併此敘明。
據上論斷，應依刑事訴訟法第二百九十九條第一項前段、第三百條，刑法第二十八條
、第二百七十七條第二項，判決如主文。
本案經檢察官劉仁慈到庭執行職務。
中      華      民      國      九十    年    六    月      二十九      日
                                臺灣雲林地方法院刑事第二庭
                                    法  官
右正本證明與原本無異。
如不服本判決，應於判決送達後十日內向本院提出上訴狀（應附繕本）。「切勿逕送
上級法院」。
告訴人或被害人對於判決如有不服具備理由請求檢察官上訴者，其上訴期間之計算係
以檢察官收受判決正本之日期為準。
附錄本案論罪科刑法條：
刑法第二百七十七條第二項：犯前項之罪因而致人於死者，處無期徒刑或七年以上有
                          期徒刑，致重傷者，處三年以上十年以下有期徒刑。


司法院資訊處製作；財團法人民間司法改革基金會備份。
